【裁判字號】    98,訴,1566
【裁判日期】    990114
【裁判案由】    移轉股份及交付代收款項
【裁判全文】
臺灣臺中地方法院民事判決  98年度訴字第1566號
原      告  呂賢明
訴訟代理人  賴宜孜  律師
被      告  呂秋湖
訴訟代理人  洪塗生  律師
複  代理人  張克安  律師
上列當事人間移轉股份及交付代收款項事件，本院於民國98年12
月31日言詞辯論終結，判決如下：
    主      文
原告之訴及假執行之聲請均駁回。
訴訟費用由原告負擔。
    事實及理由
一、原告起訴主張：「雪花齋餅行」為原告與訴外人呂忠政合夥
    經營之事業，因原告年事已高，行動遲緩不便，乃將上開合
    夥事業交由次子即被告呂秋湖及三男呂秋勳共同協助經營。
    原告原於民國96年3月間，委託訴外人呂秋勳代為執行合夥
    業務，因被告呂秋湖表示異議，乃於同年6月間終止委託，
    於97年8月8日改為委託被告呂秋湖代原告執行合夥業務，是
    原告僅是基於委任關係，將合夥業務之執行委任予被告處理
    ，從未同意要將「雪花齋餅行」之股權與商標所有權移轉贈
    與給被告。詎被告呂秋湖竟然利用保管原告印章之機會，擅
    自以贈與之名義，將原告所持有之合夥股份移轉登記於自己
    名下，且自96年8月份起迄今，均未交付任何「雪花齋餅行
    」之分紅與原告，顯然已違背原告委託之本旨，原告乃於97
    年7月間正式以存證信函通知被告，終止合夥業務之委任執
    行關係，並請被告將合夥股份返還並移轉登記予原告，惟被
    告均置之不理，茲以起訴狀繕本之送達，再度正式終止間之
    委任關係，爰本於民法第541條、第549條第1項、第258條第
    1 項、第259條、第261條規定，請求(一)被告應將其名下之雪
    花齋餅行合夥股份返還並移轉登記與原告；(二)被告應就其處
    理雪花齋餅行之業務經營狀況顛末與損益情形，報告原告；
    (三)被告應將其處理雪花齋餅行之業務經營所受分配之合夥利
    潤，交付給原告；(四)請求確認註冊第231551、第16540號等2
    件商標讓與被告之移轉行為無效，原告仍為上開商標之公同
    共有人，並陳明願供擔保，請准宣告假執行。
二、被告則以：被告為原告次子，因熟稔製餅及「雪花齋餅行」
    業務之經營，原告乃於96年7月17日主動邀同訴外人呂忠政
    、林五郎及被告，由訴外人林五郎擔任見證人，由原告將「
    雪花齋餅行」所有1/2之合夥股份轉讓與被告，並經合夥人
    呂忠政之同意，而由被告交替原告成為「雪花齋餅行」合夥
    人，與另名合夥人呂忠政繼續經營「雪花齋餅行」合夥事業
    ，並向臺中縣政府辦理「雪花齋餅行」之合夥人變更之商業
    登記。而經濟部智慧財產局註冊第231551號「雪花齋（墨色
    ）」商標及第16540號「雪花齋及圖」商標(下稱系爭商標)
    為「雪花齋餅行」之合夥財產，原告於96年7月17日將「雪
    花齋餅行」合夥股份轉讓予被告時，已將上開商標之潛在應
    有部分一併讓與被告等語置辯，請求駁回原告之訴及假執行
    之聲請，並陳明如受不利判決，願供擔保，請准宣告免為假
    執行。
三、按確認之訴非原告有即受確認判決之法律上利益者，不得提
    起；所謂即受確認判決之法律上利益，係指法律關係之存否
    不明確，原告主觀上認其在法律上之地位有不安之狀態存在
    ，且此種不安之狀態，能以確認判決將之除去者而言，若縱
    經法院判決確認，亦不能除去其不安之狀態者，即難認有即
    受確認判決之法律上利益（最高法院90年度臺上字第961號
    判決意旨參照）。查兩造間就系爭商標誰屬既有爭執，且此
    項不明確得以確認判決予以排除，原告提起訴訟，確認系爭
    商標讓與被告之移轉被告之移轉行為無效，原告仍為上開商
    標之公同共有人，應有確認利益，合先敘明。
四、原告主張：「雪花齋餅行」原為原告與訴外人呂忠政合夥經
    營之事業之事實，業據其提出臺灣高等法院臺中分院88年度
    上更(二)字第52號民事判決、最高法院91年度台上字第693號
    民事裁定等件為證，並為被告所不爭執，此部分事實，堪信
    為真實。至原告主張其僅是基於委任關係，自97年8月8日將
    合夥業務之執行委任予被告處理，從未同意要將「雪花齋餅
    行」之股權與商標所有權移轉贈與給被告，則為被告所否認
    ，並以前詞置辯。經查，
  (一)依被告所提出之96年7月17日合夥人同意書所載：「一、茲
    同意原合夥人呂賢明所持有本行的二分之一合夥權轉讓與呂
    秋湖並為本商號合夥人。二、同意呂秋湖為本商號合夥人共
    同經營本行。三、同意因變更合夥人向台中縣政府辦理合夥
    人變更登記。四、以上均經全體新舊合夥人同意特立同意書
    為憑。商號名稱：雪花齋餅行」，而證人即上開同意書見證
    人林五郎於98年11月16日本院言詞辯論時業已結證稱：「(
    法官：提示合夥同意書，有何意見？)答：合夥同意書是原
    告簽的沒錯。」、「(法官問：原告簽名時意識清楚嗎？)答
    ：原告簽名時意識都清楚。」、「(被告訴訟代理人問：當
    初原告就合夥權轉讓有無說明為何要轉讓？)答：原告當時
    叫我去時只告訴我說，他的持分要過戶給呂秋湖。」、「(
    被告訴訟代理人問：原告在陳述時有無提到呂秋勳的部分？
    ）答：沒有提到呂秋勳。」、「(原告訴訟代理人問：當天
    是只有原告和你在場嗎？是否有叫你寫遺囑？答：當天只有
    我和原告，其餘是事後才簽名的。我知道除了呂秋湖以外，
    其餘兒子都在國外。當天原告沒有叫我寫遺囑。」，此情核
    與證人即「雪花齋餅行」另合夥人呂忠政於同日本院言詞辯
    論時證稱：「確實有這份合夥同意書，我是最後簽名的，我
    沒有當面問過伯父，我是跟原告吃飯的時候，原告問我說，
    變更合夥為被告的事你是否辦了，我才確認原告確實要把雪
    花齋餅行的股權過給被告呂秋湖，所以我才簽名，或許是在
    當天或是十七日前一天。」相符，另證人即原告姪女張麗香
    於98年9月7日本院言詞辯論時亦證稱：「在96年3、4月原告
    把我叫到他的房間，跟我說雪花齋餅行的負責人要變更為呂
    秋湖，伯父他有二個兒子都在美國，因為被告呂秋湖他從以
    前就跟原告做到現在，原告要我幫他作營利事業變更。」，
    是被告抗辯原告於96年7月17日將「雪花齋餅行」合夥股份
    轉讓予被告之事實，堪信為真實。
  (二)又原告所提出之97年11月5日執行調查筆錄固有：「法官：
    相對人(即被告)作商標(即系爭商標)移轉登記，有無經過聲
    請人(即原告）授權？相對人：沒有授權」、97年1月4日備
    忘書固有：「2立備忘書人(即原告)願將持有雪花齋餅行合
    夥股權貳分之壹由現居台灣之次男呂秋湖及三男呂秋勳二人
    共同承受並參與共同經營，其應得之合夥股權各為肆分之壹
    ，並分享其利益，不得爭議。3立備忘書人於民國96年8 月8
    日暫以次男呂秋湖之名義辦理合夥人變更信託登記在案，為
    實行第二項合夥股權共同承受及共同經營事項，次男呂秋湖
    及三男呂秋勳二人應每二年輪流辦理合夥人名義變更登記，
    但二人均應同時共同參與經營分享利益，不得異議。4 如有
    一方未按照上開方法按期輪流變更合夥人登記時，他方得隨
    時請求一方變更合夥人登記為其名義，或逕行請求辦理合夥
    人變更登記為二人名義之共同合夥人，股權各肆分之壹」之
    記載，惟原告已於96年7月17日將「雪花齋餅行」合夥股份
    轉讓予被告，已如前述，自是日起原告已非「雪花齋餅行」
    合夥人，對於系爭商標及「雪花齋餅行」經營，本無處分之
    權限，遽難依此認定原告僅係將合夥業務之執行委任予被告
    處理，從未同意要將「雪花齋餅行」之股權與商標所有權移
    轉贈與給被告。
五、綜上所述，原告已於96年7月17日將「雪花齋餅行」合夥股
    份轉讓予被告，自是日起對於系爭商標及「雪花齋餅行」經
    營，並無處分之權限。從而，原告本於民法第541條、第549
    條第1項、第258條第1項、第259條、第261條規定，請求(一)
    被告應將其名下之雪花齋餅行合夥股份返還並移轉登記與原
    告；(二)被告應就其處理雪花齋餅行之業務經營狀況顛末與損
    益情形，報告原告；(三)被告應將其處理雪花齋餅行之業務經
    營所受分配之合夥利潤，交付給原告；(四)請求確認註冊第
    231551、第16540號等2件商標讓與被告之移轉行為無效，原
    告仍為上開商標之公同共有人，即屬無據，其假執行之聲請
    亦失所附麗，應併予駁回。
六、本件事證已臻明確，兩造其餘攻擊防禦方法及所舉證據，經
    審酌結果，與本件判決結論均無影響，爰不一一論述，附此
    敘明。
七、訴訟費用負擔之依據：民事訴訟法第78條。
中    華    民    國    99    年    1     月    14    日
                  民事第一庭  法  官  劉正中
以上正本係照原本作成。
如對本判決上訴，須於判決送達後20日內向本院提出上訴狀（須
附繕本）。
中    華    民    國    99    年    1     月    14    日
                              書記官  林素珍

司法院資訊處製作；財團法人民間司法改革基金會備份。
